臺灣高雄地方法院民事判決　　　　　　100年度重訴字第281號
原　　　告　李義源
　　　　　　劉旭枝
被　　　告　吳佳修
上列當事人間請求損害賠償事件，本院民國100 年11月23日言
詞辯論終，判決如下：
    主  文
被告應分別給付原告李義源新臺幣壹佰柒拾貳萬柒仟捌佰肆拾貳
元，原告劉旭枝新臺幣壹佰陸拾伍萬參仟陸佰柒拾壹元，及均自
民國一百年二月二十六日起至清償日止，按週年利率百分之五計
算之利息。
原告其餘之訴駁回。
訴訟費用由被告負擔三分之一，餘由原告負擔。
本判決第一項於原告李義源以新臺幣伍拾柒萬元，原告劉旭枝以
新臺幣伍拾伍萬元為被告供擔保後，得假執行。
原告其餘假執行之聲請駁回。
    事實及理由
甲、程序方面：
ㄧ、按訴狀送達後，原告不得將原訴變更或追加他訴。但擴張或
    減縮應受判決事項之聲明者，不在此限，民事訴訟法第255
    條第1 項第3 款定有明文。本件原告李義源、劉旭枝起訴時
    ，係聲明：被告應分別給付原告李義源新臺幣（下同）
    3,052,339 元、原告劉旭枝2,972,734 元，及均自起訴狀繕
    本送達翌日即民國100 年2 月26日起至清償日止按週年利率
    百分之5 計算之利息。嗣於100 年2 月25日具狀各追加慰撫
    金2,000,000 元，並聲明為：被告應分別給付原告李義源
    5,052,339 元、原告劉旭枝4,972,734 元，及均自起訴狀繕
    本送達翌日起至清償日止按週年利率百分之5 計算之利息，
    ，此部分核屬擴張應受判決事項之聲明，依前開規定，應予
    准許。
乙、兩造爭執要旨：
一、原告起訴主張：被告吳佳修於99年10月30日8 時30分許，駕
    駛車牌號碼0671-JJ 號自用小客車，沿高雄市梓官區○○○
    路北往南方向直行，途經高雄市梓官區○○○路與嘉展路口
    之際，原應注意汽車行經交岔路口時，應遵守號誌，駕駛人
    並應隨時注意行車狀況，以採取必要之安全措施，且依當時
    天候、車況、視距均良好，無障礙物等節，又無不能注意之
    情形，竟疏未注意及此，未遵守號誌並注意車前狀況，不慎
    撞擊李孟芳所騎乘車牌號碼006-EAG 號普通重型機車，致李
    孟芳人車倒地並受有頭部外傷併顱內出血及顱骨骨折和右側
    股骨骨折等傷害，詎被告吳佳修明知其駕車肇事致人傷亡，
    竟未下車查看並施予必要之救護措施，反駕車加速逃離現場
    ，嗣李孟芳經送醫急救後，仍因傷勢嚴重，於翌日3 時15分
    許死亡（下稱本件事故）。原告李義源、劉旭枝為此爰依侵
    權行為之規定，訴請被告吳佳修負損害賠償責任，其請求金
    額如下：
（一）殯葬費用：計152,900 元，有收據影本4 張可證，由原告
      李義源繳納支付。
（二）扶養費用：原告等為李孟芳之父母，原告李義源事發時年
      為59歲，按勞動基準法（下稱勞基法）強制退休年齡65歲
      起算至死亡之日止，依98年臺灣地區簡易生命表所示，尚
      有平均餘命16.16 年；原告劉旭枝案發時年為45歲，按勞
      基法強制退休年齡65歲起算至死亡之日止，依98年臺灣地
      區簡易生命表所示，尚有平均餘命18.75 年。原告二人連
      同被害人李孟芳共有子女三人，故被害人李孟芳應負之扶
      養義務為1/3 ，根據高雄縣98年度平均家戶消費支出每人
      每月消費金額14,039元，原告主張以上開金額做為本件扶
      養費用請求之標準，則依霍夫曼式計算法一次請求扶養費
      ，原告李義源得請求之金額為899,439 元、原告劉旭枝得
      請求之金額為972,734 元。
（三）慰撫金：原告因本件事故之發生痛失愛女，被害人李孟芳
      遇害時，甫成年，竟因被告之不法行為喪生，人間慘劇莫
      此為甚，遭受精神上極大痛苦，且因屢次調解被告均無表
      示任何悔意，反而以極低金額要求原告和解，甚至揚言其
      要受刑之執行，以此推諉卸責，故請求被告給付原告李義
      源、劉旭枝每人慰撫金4,000,000 元並聲明：
   (1)被告應分別給付原告李義源5,052,339 元、原告劉旭枝
      4,972,734 元，及均自起訴狀繕本送達翌日起至清償日止
      按週年利率百分之5 計算之利息。
   (2)願供擔保，請准宣告假執行。
二、被告之答辯：伊目前服刑中，無法處理，於101 年12月19日
    出獄工作後再為清償；又對於原告請求之殯葬費用金額不爭
    執，至於精神慰撫金部分，無力負擔，請鈞院斟酌等語。並
    聲明：原告之訴駁回。
丙、得心證之理由：
一、原告主張被告吳佳修於99年10月30日8 時30分許，駕駛車牌
    號碼0671-JJ 號自用小客車，沿高雄市梓官區○○○路北往
    南方向直行，途經高雄市梓官區○○○路與嘉展路口之際，
    原應注意汽車行經交岔路口時，應遵守號誌，駕駛人並應隨
    時注意行車狀況，以採取必要之安全措施，且依當時天候、
    車況、視距均良好，無障礙物等節，又無不能注意之情形，
    竟疏未注意及此，未遵守號誌並注意車前狀況，不慎撞擊李
    孟芳所騎乘車牌號碼006-EAG 號普通重型機車，致李孟芳人
    車倒地並受有頭部外傷併顱內出血及顱骨骨折和右側股骨骨
    折等傷害，詎被告吳佳修明知其駕車肇事致人傷亡，竟未下
    車查看並施予必要之救護措施，反駕車加速逃離現場，嗣李
    孟芳經送醫急救後，仍因傷勢嚴重，於翌日3 時15分許死亡
    。而被告因本件事故經本院以100 年度審交訴字第19號判決
    判處應執行有期徒刑1 年3 月，上訴後，嗣經臺灣高等法院
    高雄分院以100 年度交上訴字第59號、最高法院100 年度台
    上字第5442號判決，均為上訴駁回而告確定等情，有各該判
    決在卷可佐，並為被告所不爭執，堪認被告疏未注意車前狀
    況撞擊被害人李孟芳應負全部過失責任。
二、按因故意或過失，不法侵害他人權利者，負損害賠償責任；
    不法侵害他人致死者，對於支出醫療及增加生活上需要之費
    用或殯葬費之人，亦應負損害賠償責任；被害人對於第三人
    負有法定扶養義務者，加害人對於該第三人，亦應負損害賠
    償責任；又不法侵害他人致死者，被害人之父、母、子、女
    及配偶，雖非財產上之損害，亦得請求賠償相當之金額，民
    法第184 條第1 項前段、第192 條第1 、2 項、第194 條分
    別定有明文。查被告吳佳修因過失不法侵害被害人李孟芳之
    生命，已如前述，原告訴請被告賠償殯葬費用、扶養費用及
    慰撫金等，即屬有據。茲就原告主張之賠償金額審酌如下：
（一）殯葬費用部分：原告李義源主張因本件事故，實際支出殯
      葬費用逾其請求金額152,900 元，有其提出收據4 張（見
      本院卷第19頁至第21頁）可稽，被告未予爭執，且核上開
      費用，係喪葬習俗所需，金額尚屬相當，是原告李義源此
      部分之請求，應予准許。
（二）扶養費部分：原告李義源、劉旭枝分別為死者李孟芳之父
      母，李孟芳死亡時為20歲，本於加工區上班以半工半讀方
      式負擔家計，此有戶籍謄本、臺灣高雄地方法院檢察署相
      驗屍體證明書等在卷可按，並經原告陳明在卷，故被害人
      李孟芳對於原告二人均負有法定扶養義務，原告二人請求
      賠付扶養費，自為法之所許。查原告李義源事發時年為59
      歲，自65歲退休後起至死亡之日止，尚有平均餘命16.16
      年；原告劉旭枝事發時年為45歲，自65歲退休後起算至死
      亡之日止，尚有平均餘命18.75 年，此有98年度臺灣地區
      簡易生命表在卷可佐（見附民卷第8頁至第10頁），李孟
      芳死亡時年僅20歲，若未因本件事故死亡，18年後亦僅38
      歲，尚有工作能力，是原告二人主張吳佳修對其等負有法
      定扶養義務期間分別為16.16、18.75年，並為被告所不爭
      執，應屬可採。又原告二人主張以高雄縣98年度平均家戶
      消費支出每人每月消費金額14,039元計算受扶養之費用，
      亦為被告所不爭執，亦應屬可採。原告二人連同被害人李
      孟芳共有子女三人，有戶籍謄本影本在卷可憑，故被害人
      李孟芳應負之扶養義務為1/3，則依霍夫曼式計算法一次
      請求扶養費，原告李義源得請求之金額為677,787元【年
      別5%複式霍夫曼計算法（第一年不扣除中間利息），其計
      算式為：[168468*11.00000000 （此為應受扶養16年之霍
      夫曼係數）+168468*0.16 *（12.00000000-00.00000000
      ）] 除以3 （受扶養人數）= 677787（小數點以下四捨五
      入）】，原告劉旭枝得請求之金額為756,515 元【年別5%
      複式霍夫曼計算法（第一年不扣除中間利息），其計算式
      為：[168468*13.00000000 （此為應受扶養18年之霍夫曼
      係數）+168468*0.75* （13.00 000000-00.00000000）]
      除以3 （受扶養人數）=756515 （小數點以下四捨五入）
      】，原告於此範圍內之請求為有理由，超過部分則無理由
      。
（三）慰撫金部分：按慰藉金之賠償須以人格權遭遇侵害，使精
      神上受有痛苦為必要，其核給之標準固與財產上損害之計
      算不同，然非不可斟酌雙方身分資力與加害程度，及其他
      各種情形核定相當之數額（最高法院51年台上字第223 號
      判例參照）。查原告李義源為40年生，高中肄業，名下有
      11筆財產，財產總額為20,369,739元；原告劉旭枝54年生
      ，國中畢業，99年度所得為504,911 元，另有投資所得2
      筆之財產總額1,026,480 元；被告吳佳修71年生，大學肄
      業，目前在監執行，名下無土地或房屋等不動產等情，業
      據兩造分別陳明在卷（見本院卷第16頁及刑事卷99年11月
      8日調查筆錄第1頁），並經本院依職權調閱兩造之稅務電
      子閘門財產所得調件明細表，堪可認定。本院審酌原告二
      人及被告之身分、教育程度、地位、經濟狀況，與被告吳
      佳修因疏未注意而發生本件事故致被害人李孟芳死亡，於
      肇事後未留在現場照護並逃離等一切情狀，應認原告李義
      源、劉旭枝請求精神慰撫金之數額應各以170 萬元為適當
      ，逾此數額之請求，即難准許。
  以上原告李義源損害總額合計為 253 萬 687 元（計算式：
  152900+677787+0000000=0000000）；原告劉旭枝損害總額合
  計為 245 萬 6515 元（計算式：756515+0000000=0000000）
三、另按保險人依本法規定給付之保險金，視為加害人或被保險
    人損害賠償金額之一部份，加害人或被保險人受賠償請求時
    ，得扣除之，強制汽車責任保險法第30條定有明文。查本件
    原告李義源、劉旭枝於本件事故後，已向保險公司分別領取
    802,845 元、802,844 元之汽車強制責任險保險金，業據原
    告具狀陳明，並有匯入存摺影本資料在卷可佐（見本院卷第
    22頁至第23頁），堪信為實，是以此部分金額，應自原告所
    請求之賠償金額中剔除，故原告李義源所得請求之金額為
    172 萬7842元（計算式：0000000-000000=0000000）；原告
    劉旭枝所得請求之金額為165 萬3671元（計算式：
    0000000-000000=0000000）。
四、綜上所述，原告李義源請求被告賠償 172 萬 7842 元、原
    告劉旭枝請求被告賠償 165 萬 3671 元，及自起訴狀繕本
    送達被告翌日即100 年2 月26日起至清償日止，按週年利率
    百分之5 計算之利息，為有理由，原告逾此範圍之請求，則
    屬無據，為無理由，應予駁回。
五、原告陳明願供擔保，聲請准予宣告假執行，就原告勝訴部分
    ，核無不合，爰各酌定相當之擔保金額後准許之。至原告敗
    訴部分，其假執行之聲請已失依附，應併予駁回。
六、結論：原告之訴，為一部有理由，一部無理由，依民事訴訟
    法第79條、第390條第2項，判決如主文。
中    華    民    國   100    年    12    月    14    日
                  民事第一庭法  官  管安露
以上正本係照原本作成。
如對本判決上訴，須於判決送達後20日內向本院提出上訴狀。如
委任律師提起上訴者，應一併繳納上訴審裁判費。
中    華    民    國   100    年    12    月    15    日
                                書記官  顏妙芳